臺灣高等法院高雄分院刑事判決　　　 100年度選上訴字第31號
上　訴　人
即　被　告　蕭金展
選任辯護人　張清雄律師
　　　　　　蔡孟珊律師
上列上訴人因違反公職人員選舉罷免法案件，不服臺灣澎湖地方
法院100 年度選訴字第1 號中華民國100 年4 月15日第一審判決
（起訴案號：臺灣澎湖地方法院檢察署99年度選偵字第33、70、
773 號），提起上訴，本院判決如下：
    主  文
原判決關於蕭金展部分撤銷。
蕭金展共同對於有投票權之人交付賄賂，而約其投票權為一定之
行使，處有期徒刑壹年拾月，褫奪公權貳年，緩刑肆年，並向國
庫支付新台幣參拾伍萬元。扣案新台幣柒萬壹仟伍佰貳拾捌元沒
收。
    事  實
一、緣民國99年6 月12日舉行澎湖縣第19屆鄉市民代表暨第19屆
    村里長選舉，蕭金展係澎湖縣湖西鄉成功村村長候選人，為
    求順利當選，乃與妻邱慧娟、表姊李金卿共同基於對於有投
    票權之人交付賄賂，而約其投票權為一定行使之犯意聯絡，
    於99年6 月間，由蕭金展、李金卿提供如附表一、二所示有
    投票權之選民名單，再由邱慧娟向龍弘旅行社為如附表一所
    示蕭長氣等人購買機票，而約其等投票予蕭金展，如附表一
    所示之蕭長氣等人（已經檢察官不起訴處分）乃使用該機票
    返回澎湖縣及於投票日至澎湖縣湖西鄉成功村投票予蕭金展
    （其中李玉婷因身分證遺失致未能領票、投票）；又由邱慧
    娟向龍弘旅行社為如附表二所示有投票權之吳仁偉等人購買
    機票，並交予如附表二所示吳仁偉等人之親友，預備交付如
    附表二所示吳仁偉等人而約其等投票予蕭金展，詎如附表二
    所示吳仁偉等人之親友未轉告實情，如附表二所示吳仁偉等
    人（已經檢察官不起訴處分）乃不知蕭金展代為購買機票及
    約其投票權為一定行使之情。嗣於99年6 月12日下午3 時許
    ，經警持臺灣澎湖地方法院所核發之搜索票至澎湖縣湖西鄉
    成功村港底62號蕭金展住處執行搜索，並扣得邱慧娟代訂機
    位明細表，因而循線查獲上情。
二、案經臺灣澎湖地方法院檢察署檢察官指揮法務部調查局澎湖
    縣調查站及澎湖縣政府警察局共同辦理，並由該署檢察官簽
    分與澎湖縣政府警察局移送偵查起訴。
    理  由
一、證據能力之說明：證人邱慧娟、李金卿、李春媛、李玉婷、
    李俊鈜、李玉琦、賴梅雲、李束、蕭長氣、蕭薛素卿、吳書
    涵、邱慧蘭、李足、張逸婷分別於警詢及偵查中具結後證述
    及龍弘旅行社訂購機票明細固均係被告以外之人於審判外之
    陳述，但已經檢察官、被告、辯護人於準備程序同意作為證
    據，且於言詞辯論終結前亦未聲明異議，本院審酌上開言詞
    及書面陳述均無其他證據可認有錯誤性及虛偽性之可能，是
    依該言詞及書面陳述作成時之情況，即認為適當，依刑事訴
    訟法第159 條之5 第2 項規定，自得為證據。
二、上開事實，業據證人即原審共同被告邱慧娟於偵查中結證稱
    係被告蕭金展為了選舉，被告蕭金展及李金卿即提供名單令
    其向龍弘旅行社購買機票，費用由被告蕭金展支付等語（見
    偵查卷2 第73－76頁、偵查卷4 第20－22頁），證人即原審
    共同被告李金卿於偵查中亦結證稱為了使選民李俊鈜等人返
    回澎湖投票予被告蕭金展，乃為其等購買機票等語（見偵查
    卷1 第80－82頁、偵查卷2 第55－57頁），且證人李春媛於
    偵查中結證稱由李金卿代購機票，僅給付部分金錢，李金卿
    有表示投票支持被告蕭金展等語（見偵查3-1 卷第97－99頁
    ），證人李玉婷、李俊鈜、李玉琦於偵查中結證稱由李金卿
    代購機票，李金卿有表示投票支持被告蕭金展等語（見偵查
    卷3-1 第79、124 、143 頁），證人賴梅雲、李束於偵查中
    結證稱由李金卿代購機票，尚未給付金錢等語（見偵查卷3-
    1 第184 －185 、201 、335 、353 頁），證人蕭長氣、蕭
    薛素卿、吳書涵、邱慧蘭於偵查中結證稱由邱慧娟代購機票
    ，尚未給付金錢等語（見偵查卷3-2 第335 、353 、413 、
    481 頁），證人李足於偵查中結證稱由邱慧娟為李保民代購
    機票等語（見偵查卷3-3 第78頁），證人吳姿蓉、沈靖瑜、
    吳仁偉於警詢中陳述及證人許燕容、李進興於偵查中結證稱
    有返回澎湖縣投票等語（見警卷第85、87頁、偵查卷3-2 第
    370 頁、偵查卷3-1 第251 頁），證人即龍弘旅行社職員張
    逸婷於警詢中陳述邱慧娟向其訂購如附表一、二所示之人之
    機票等語（見警卷第98頁），並有澎湖縣第19屆村長及鄉民
    代表選舉選舉人名冊及龍弘旅行社訂購機票明細為佐（見警
    卷第114 －116 頁、偵查卷3-1 第87、110 、155 、164 、
    209 頁、偵查卷3-2 第295 、309 、399 、421 頁）；又上
    訴人即被告（下稱被告）蕭金展亦坦承上情在卷，核與上開
    證據相符，被告蕭金展之自白即可信為真正。綜上所述，被
    告蕭金展對於有投票權之人交付賄賂而約其投票權為一定行
    使，事證明確，犯行堪以認定。
三、核被告蕭金展所為係犯公職人員選舉罷免法第99條第1 項對
    於有投票權之人交付賄賂而約其投票權為一定行使罪。被告
    蕭金展、邱慧娟、李金卿就上開犯行，有犯意聯絡及行為分
    擔，應論以共同正犯。又被告蕭金展多次交付賄賂及預備交
    付賄賂犯行，主觀上基於單一之犯意，以數個舉動接續進行
    ，而侵害同一法益，在時間、空間上有密切關係，依一般社
    會健全觀念，難以強行分開，在刑法評價上，以視為數個舉
    動之接續實行，合為包括之一行為予以評價，較為合理，乃
    應依接續犯論以包括之一罪。再被告蕭金展曾於偵查中自白
    上開犯行，應依公職人員選舉罷免法第99條第5 項前段規定
    減輕其刑。另依被告蕭金展犯罪之情狀，並無顯可憫恕而認
    科以最低度刑仍嫌過重之情，自無刑法第59條酌減其刑規定
    之適用。
四、原審據以論處被告蕭金展罪刑，固非無見。惟查，如附表二
    編號14所示之黃廉固於警詢中陳述其返回澎湖縣之機票係委
    由民宿業者潘凱翔代訂，不認識李金卿及邱慧娟等語（見偵
    查卷3-2 第449 、463 頁），復有黃廉固訂購99年6 月10日
    、99年6 月12日機票之中興旅行社電子機票購票證明及登機
    證在卷可佐（見偵查卷3-2 第461 、462 頁），是如附表三
    編號1 所示之黃廉固就被告蕭金展代購機票之事既不知情，
    被告蕭金展此部分應僅屬備賄選階段，原判決認被告蕭金展
    已交付賄賂予黃廉固，自有未當。被告蕭金展上訴意旨以原
    判決未審酌依刑法第59條規定減刑，指摘原判決不當，雖無
    理由，惟原判決既有上開可議之處，自應由本院將原判決關
    於被告蕭金展部分撤銷改判。爰審酌被告蕭金展被告為求勝
    選，對於選民行賄，敗壞選風，破壞選舉之公正性，使真正
    民主政治無以建立，惟念及被告蕭金展前未犯罪，有被告前
    案紀錄表在卷足憑，且行為後坦認犯行等一切情狀，量處如
    主文所示之刑，並依法宣告褫奪公權2 年。又被告蕭金展未
    曾因故意犯罪受有期徒刑以上刑之宣告，有被告前案紀錄表
    在卷足憑，其為求勝選，一時失慮，致罹刑章，犯後亦已坦
    認錯誤，其經此偵審程序之教訓，當知所警惕，信無再犯之
    虞，本院認所宣告之刑，以暫不執行為適當，併諭知緩刑4
    年，並應向國庫支付35萬元，以勵自新。扣案新台幣7 萬1
    千528 元係被告蕭金展對如附表一、二所示之人預備或或交
    付之賄賂，應依公職人員選舉罷免法第99條第3 項宣告沒收
    。
五、原審共同被告邱慧娟、李金卿已經原審判決確定，附此敘明
    。
據上論結，應依刑事訴訟法第369 條第1 項前段、第364 條、第
299 條第1 項前段，公職人員選舉罷免法第99條第1 項、第3 項
、第5 項、第113 條第3 項，刑法第11條前段、第28條、第37條
第2 項、第74條第1 項第1 款、第2 項第4 款，判決如主文。
本案經檢察官劉玲興到庭執行職務。
中    華    民    國  100     年    9     月    6     日
                    刑事第八庭  審判長法  官  洪兆隆
                                      法  官  張盛喜
                                      法  官  郭玫利
以上正本證明與原本無異。
如不服本判決應於收受本判決後10日內向本院提出上訴書狀，其
未敘述上訴理由者，並得於提起上訴後10日內向本院補提理由書
狀（均須按他造當事人之人數附繕本）「切勿逕送上級法院」。
中    華    民    國  100     年    9     月    7     日
                                      書記官  梁美姿
附錄本件判決論罪科刑法條
公職人員選舉罷免法第99條第1、2項：
對於有投票權之人，行求期約或交付賄賂或其他不正利益，而約
其不行使投票權或為一定之行使者，處 3 年以上 10 年以下有
期徒刑，得併科新臺幣1 百萬元以上 1 千萬元以下罰金。
預備犯前項之罪者，處 1 年以下有期徒刑。
附表一：
┌─┬───┬──┬────┬──┬────┬──┬───┐
│編│姓名  │往返│訂購搭機│返澎│訂購搭機│回台│交付賄│
│號│      │澎湖│公司及返│機票│公司及返│機票│賂金額│
│  │      │地點│澎時間  │費用│台時間  │費用│（新台│
│  │      │    │        │(新 │        │    │幣）  │
│  │      │    │        │台幣│        │    │      │
│  │      │    │        │元) │        │    │      │
├─┼───┼──┼────┼──┼────┼──┼───┤
│1 │蕭長氣│高雄│99.6.10.│1049│99.6.13.│999 │2048  │
│  │      │    │18:30   │    │08:10   │    │      │
│  │      │    │立榮    │    │立榮    │    │      │
├─┼───┼──┼────┼──┼────┼──┼───┤
│2 │蕭薛素│高雄│99.6.10.│1049│99.6.13.│999 │2048  │
│  │卿    │    │18:30   │    │08:10   │    │      │
│  │      │    │立榮    │    │        │    │      │
├─┼───┼──┼────┼──┼────┼──┼───┤
│3 │蕭長琦│高雄│99.6.10.│850 │99.6.13.│859 │1709  │
│  │      │    │18:30   │    │08:10   │    │      │
│  │      │    │立榮    │    │立榮    │    │      │
├─┼───┼──┼────┼──┼────┼──┼───┤
│4 │蕭莊桂│高雄│99.6.10.│850 │99.6.13.│859 │1709  │
│  │花    │    │18:30   │    │08:10   │    │      │
│  │      │    │立榮    │    │立榮    │    │      │
├─┼───┼──┼────┼──┼────┼──┼───┤
│5 │蕭長平│高雄│99.6.11.│1049│99.6.12.│999 │2048  │
│  │      │    │10:30   │    │16:05   │    │      │
│  │      │    │立榮    │    │立榮    │    │      │
├─┼───┼──┼────┼──┼────┼──┼───┤
│6 │蕭吳金│高雄│99.6.10.│1049│99.6.12.│999 │2048  │
│  │鸞    │    │10:30   │    │16:05   │    │      │
│  │      │    │立榮    │    │立榮    │    │      │
├─┼───┼──┼────┼──┼────┼──┼───┤
│7 │于道弘│台中│99.6.11.│1127│99.6.13.│882 │2009  │
│  │      │    │18:35   │    │09:00   │    │      │
│  │      │    │立榮    │    │華信    │    │      │
├─┼───┼──┼────┼──┼────┼──┼───┤
│8 │李金屏│台中│99.6.11.│1127│99.6.13.│882 │2009  │
│  │      │    │18:35   │    │09:00   │    │      │
│  │      │    │立榮    │    │華信    │    │      │
├─┼───┼──┼────┼──┼────┼──┼───┤
│9 │邱慧蘭│嘉義│99.6.11.│1117│99.6.13.│1064│2181  │
│  │      │    │15:10   │    │11:30   │    │      │
│  │      │    │立榮    │    │立榮    │    │      │
├─┼───┼──┼────┼──┼────┼──┼───┤
│10│李俊鈜│台北│99.6.11.│1253│99.6.13.│1171│2424  │
│  │      │    │19:00   │    │20:30   │    │      │
│  │      │    │復興    │    │華信    │    │      │
├─┼───┼──┼────┼──┼────┼──┼───┤
│11│李玉婷│台南│99.6.11.│1093│99.6.13 │1042│2135  │
│  │      │    │17:45   │    │08:25   │    │      │
│  │      │    │立榮    │    │立榮    │    │      │
├─┼───┼──┼────┼──┼────┼──┼───┤
│12│李玉琦│台北│99.6.12 │1253│99.6.12.│1193│2424  │
│  │      │    │08:45   │    │18:50   │    │      │
│  │      │    │復興    │    │復興    │    │      │
├─┼───┼──┼────┼──┼────┼──┼───┤
│13│李束  │台北│99.6.11.│1230│99.6.13.│1171│2401  │
│  │      │    │16:00   │    │20:30   │    │      │
│  │      │    │華信    │    │華信    │    │      │
├─┼───┼──┼────┼──┼────┼──┼───┤
│14│李春媛│台北│99.6.11.│1230│99.6.13.│1171│2401  │
│  │      │    │16:00   │    │20:30   │    │      │
│  │      │    │華信    │    │華信    │    │      │
├─┼───┼──┼────┼──┼────┼──┼───┤
│15│賴梅雲│台中│99.6.11.│1127│99.6.13.│882 │2009  │
│  │      │    │07:30   │    │09:00   │    │      │
│  │      │    │立榮    │    │華信    │    │      │
├─┼───┼──┼────┼──┼────┼──┼───┤
│16│吳詩涵│高雄│99.6.12.│1049│99.6.13.│999 │2048  │
│  │      │    │08:25   │    │08:10   │    │      │
│  │      │    │立榮    │    │立榮    │    │      │
├─┼───┼──┼────┼──┼────┼──┼───┤
│17│吳書涵│高雄│99.6.12.│1049│99.6.13.│999 │2048  │
│  │      │    │08:25   │    │08:10   │    │      │
│  │      │    │立榮    │    │立榮    │    │      │
└─┴───┴──┴────┴──┴────┴──┴───┘
附表二：
┌─┬───┬──┬────┬──┬────┬──┬───┐
│編│姓名  │往返│訂購搭機│返澎│訂購搭機│回台│提交查│
│號│      │澎湖│公司及返│機票│公司及返│機票│扣金額│
│  │      │地點│澎時間  │費用│台時間  │費用│      │
├─┼───┼──┼────┼──┼────┼──┼───┤
│1 │吳仁偉│高雄│99.6.12.│1049│99.6.14.│999 │2048  │
│  │      │    │09:10   │    │14:30   │    │      │
│  │      │    │立榮    │    │立榮    │    │      │
├─┼───┼──┼────┼──┼────┼──┼───┤
│2 │蕭文汀│臺北│99.6.11.│1253│99.6.18.│1171│2424  │
│  │      │    │19:00   │    │13:30   │    │      │
│  │      │    │復興    │    │華信    │    │      │
├─┼───┼──┼────┼──┼────┼──┼───┤
│3 │蕭景星│高雄│99.6.12.│1049│99.6.12.│999 │2048  │
│  │      │    │09:10   │    │20:50   │    │      │
│  │      │    │立榮    │    │立榮    │    │      │
├─┼───┼──┼────┼──┼────┼──┼───┤
│4 │蕭智菁│臺南│99.6.11.│1093│99.6.13.│1042│2135  │
│  │      │    │16:15   │    │08:25   │    │      │
│  │      │    │立榮    │    │立榮    │    │      │
├─┼───┼──┼────┼──┼────┼──┼───┤
│5 │曾忠孝│高雄│99.6.10.│1018│99.6.17.│999 │2017  │
│  │      │    │10:00   │    │16:05   │    │      │
│  │      │    │復興    │    │立榮    │    │      │
├─┼───┼──┼────┼──┼────┼──┼───┤
│6 │許燕容│高雄│99.6.10.│1018│99.6.17.│999 │2017  │
│  │      │    │10:00   │    │16:05   │    │      │
│  │      │    │復興    │    │立榮    │    │      │
├─┼───┼──┼────┼──┼────┼──┼───┤
│7 │曾美惠│高雄│99.6.10.│1018│99.6.17.│999 │2017  │
│  │      │    │10:00   │    │16:05   │    │      │
│  │      │    │復興    │    │立榮    │    │      │
├─┼───┼──┼────┼──┼────┼──┼───┤
│8 │蕭志良│高雄│99.6.10.│1049│99.6.13.│999 │2048  │
│  │      │    │18:30   │    │08:10   │    │      │
│  │      │    │立榮    │    │立榮    │    │      │
├─┼───┼──┼────┼──┼────┼──┼───┤
│9 │李佳真│台北│99.6.11 │1253│99.6.13.│1171│2424  │
│  │      │    │19:00   │    │20:30   │    │      │
│  │      │    │復興    │    │華信    │    │      │
├─┼───┼──┼────┼──┼────┼──┼───┤
│10│李進賢│台北│99.6.12 │1253│99.6.12.│1193│2424  │
│  │      │    │08:45   │    │18:50   │    │      │
│  │      │    │復興    │    │復興    │    │      │
├─┼───┼──┼────┼──┼────┼──┼───┤
│11│李文欽│高雄│99.6.9. │1049│99.6.12.│999 │2048  │
│  │      │    │13:30   │    │16:05   │    │      │
│  │      │    │立榮    │    │立榮    │    │      │
├─┼───┼──┼────┼──┼────┼──┼───┤
│12│李進興│高雄│99.6.12.│1049│99.6.14.│999 │2048  │
│  │      │    │09:10   │    │14:30   │    │      │
│  │      │    │立榮    │    │立榮    │    │      │
├─┼───┼──┼────┼──┼────┼──┼───┤
│13│李蕥妡│臺中│99.6.11.│1127│99.6.13.│882 │2009  │
│  │(李淑 │    │07:30   │    │09:00   │    │      │
│  │芳)   │    │立榮    │    │華信    │    │      │
├─┼───┼──┼────┼──┼────┼──┼───┤
│14│黃廉固│台中│99.6.11.│1127│99.6.13.│882 │2009  │
│  │      │    │18:35   │    │09:00   │    │      │
│  │      │    │立榮    │    │華信    │    │      │
├─┼───┼──┼────┼──┼────┼──┼───┤
│15│吳姿蓉│高雄│99.6.12.│1049│99.6.14.│999 │2048  │
│  │      │    │09:10   │    │14:30   │    │      │
│  │      │    │立榮    │    │立榮    │    │      │
├─┼───┼──┼────┼──┼────┼──┼───┤
│16│沈靖瑜│高雄│99.6.12.│1049│99.6.14.│999 │2048  │
│  │      │    │09:10   │    │14:30   │    │      │
│  │      │    │立榮    │    │立榮    │    │      │
├─┼───┼──┼────┼──┼────┼──┼───┤
│17│李保民│高雄│99.6.11.│1018│99.6.13.│999 │2017  │
│  │      │    │18:00   │    │10:20   │    │      │
│  │      │    │復興    │    │立榮    │    │      │
└─┴───┴──┴────┴──┴────┴──┴───┘